臺灣板橋地方法院刑事判決　　　　　　　　　　　　　九十年度易字第三○一四號
　　公　訴　人　臺灣板橋地方法院檢察署檢察官
　　被　　　告　乙○○
右列被告因贓物案件，業經檢察官提起公訴（九十年度偵字第一○一六九號），本院
判決如左：
    主  文
乙○○連續故買贓物，處有期徒刑肆月，如易科罰金，以參佰元折算壹日。
    事  實
一乙○○前於民國八十二年間，因贓物案件，經本院於八十三年三月七日判處有期徒
  刑十月，嗣依法減為有期徒刑五月，並經宣告緩刑五年確定（不構成累犯）。竟猶
  不知悔改，明知丁○○（業經臺灣基隆地方法院另行判決）所販賣之中古機車，係
  將所竊得機車之牌照號碼及引擎蓋拆下，並改以渠向他人收購所取得老舊或報廢之
  中古機車牌照號碼及引擎蓋替換之，乃來源不明之贓物，仍基於故買贓物之概括犯
  意，以每部機車低於市價三千元至五千元之價格，在臺北縣三重市○○路○段四十
  八巷二號其所開設之「堂發機車行」內，先於八十九年七月間某日，向丁○○買受
  懸掛牌照號碼為ＤＰＲ─○六○號之輕機車乙輛（原牌照號碼為ＵＧＪ─八七六，
  其引擎號碼為ＲＬ一二八六三八，查係葉怡所有，於同年五月二十八日二十三時
  三十分許，在基隆市○○路一一二號前遭竊）；復於同年九月四日十七時許，再向
  丁○○買受懸掛牌照號碼為ＡＯＹ─○四一號之重機車乙輛（原牌照號碼為ＢＤＯ
  ─九五二，引擎號碼為ＲＧ一一○六四○，查係丙○○所有，於同年月四日十六時
  許，在基隆市○○路一五九號前遭竊）。嗣因丁○○於八十九年九月五日為警查獲
  涉嫌竊盜犯行，向警方供出上情後，經警於同日十七時許，持臺灣基隆地方法院檢
  察署檢察官搜索票至上開堂發機車行執行搜索，因而起出上開贓車二輛（均經葉怡
  之父戊○○及丙○○領回）。
二案經基隆市警察局第四分局報請台灣基隆地方法院檢察署檢察官呈由台灣高等法院
  檢察署核轉臺灣板橋地方法院檢察署檢察官偵查起訴。
    理  由
一認定犯罪事實所憑之證據及理由
  (一)訊據被告乙○○固坦承有於上開時地向丁○○購買前開二輛中古機車，惟矢口否
    認有何故買贓物犯行，辯稱：伊不知所購買者為贓車，伊是合法買入的，且買的
    時候都有核對車籍資料，且有核對引擎號碼云云。
  (二)惟查：
    １上開懸掛車牌號碼ＤＰＲ─○六○號輕型機車（引擎號碼為ＧＧ一四七八二三
      號），於查獲時，依其機車前擋泥板處，留有因碰撞而磨損一角痕跡觀之，係
      葉怡於八十九年五月二十八日二十三時許，在基隆市○○路一一二號前所失
      竊（原牌照號碼為ＵＧＪ─八七六號，原引擎號碼為ＲＬ一二八六三八號）之
      輕機車，業據證人戊○○於警訊及本院中均證述無訛；又，上開懸掛牌照號碼
      ＡＯＹ─○四一號輕型機車（引擎號碼為ＨＧ○三九四二三號），於查獲時，
      依其於引擎上面電線有以白色電話線纏繞、車前輪胎煞車橡皮管有以綠色電話
      線綑綁等記號觀之，係丙○○所有於八十九年九月四日十六時許，在基隆市○○路一五九號前所失竊（原牌照號碼為ＢＤＯ─九五二號，原引擎號碼為ＲＧ
      一一○六四○號）之重機車等情，亦據證人丙○○於警訊及本院中均證述綦詳
      ；並有車輛竊盜、車牌失竊資料個別查詢報表─查詢車輛認可資料、車籍作業
      系統集中查詢基本資料、車籍作業系統查詢認可資料、戊○○簽立之切結書及
      丙○○書立之贓物認領保管單等，附卷可稽，足徵該二輛機車係失竊之贓物無
      訛。
    ２上開贓物機車二輛，係由丁○○將竊得機車之車牌及引擎蓋丟棄，換上伊買來
      之破舊中古機車之車牌及引擎蓋加以改裝，並備妥車輛資料後，以較市價便宜
      三千至五千元價格，販售予中古車行，且向伊購買之車行，也都知道這些是贓
      車，業據證人丁○○於八十九年九月六日，在臺灣基隆地方法院檢察署檢察官
      偵查中，明確供述在卷，足見被告乙○○所辯不知上開機車係贓物云云，顯係
      卸責之詞。
    ３至證人丁○○於九十年十一月二十八日在本院調查中改稱：只有ＡＯＹ─○四
      一號是偷來的，其他是買來的等情。惟查：衡諸經驗法則，當事人或證人於案
      發當初所為之供述，因較少權衡利害得失或受他人之干預，自較事後翻異之詞
      為可信，故除非可證明其更異之詞與事實更為相符，或其初供係虛偽者外，自
      不得任意捨棄初供不採（最高法院著有七十三年台上字第三九九八號、八十二
      年度台上字第五三一一號、八十三年度台上字第三二四三號等判決可資參照）
      。本件前開機車確係贓物，不但已經證人戊○○及丙○○指證歷歷，並有車輛
      竊盜、車牌失竊資料個別查詢報表─查詢車輛認可資料、切結書、贓物領據等
      在卷可憑，業如上述，而此外又別無其他積極證據可證丁○○曩之所言不實，
      足徵證人丁○○前於偵查中之所言，顯非虛構。渠嗣後翻異供，故為有利於被
      告之證言，無非迴護之詞，要難採信。況關於車號ＡＯＹ─○四一號機車部分
      ，證人丁○○既仍於本院中證稱係行竊而來，且為被告所知情，被告自亦無從
      解免其責。
  (四)綜上事證，被告乙○○故買贓物之犯行，已至為明確，自應依法論科
二論罪科刑之理由
  (一)核被告乙○○所為，係犯刑法第三百四十九條第二項之故買贓物罪。
  (二)被告先後兩次故買贓物之時間緊接，手段相同，顯係基於概括犯意而為，應依連
    續犯之規定，論以連續故買贓物之一罪，並加重其刑。
  (三)爰審酌被告乙○○曾有故買贓物前科，竟仍未思悛悔，又明知為贓物而向丁○○
    連續故買，非特妨害被害人回復請求權之行使，且亦助長行竊之歪風，尤其於事
    證明確之情形下，仍矢口否認犯行，其犯罪後態度不佳等一切情狀，量處如主文
    所示之刑。
  (四)又按行為後法律有變更者，適用裁判時之法律。但裁判前之法律有利於行為人者
    ，適用最有利於行為人之法律，刑法第二條第一項定有明文。有關刑法第四十一
    條關於易科罰金之規定，業經立法院於九十年一月四日修正通過，並經總統於同
    年月十日明令公布，同年月十二日生效施行。觀諸上開修正後得易科罰金之規定
    「犯最重本刑為五年以下有期徒刑以下之刑之罪，而受六個月以下有期徒刑或拘
    役之宣告，因身體、教育、職業、家庭之關係或其他正當事由，執行顯有困難者
    ，得以一元以上三元以下折算一日，易科罰金。但確因不執行所宣告之刑，難收
    矯正之效，或難以維持法秩序者，不在此限。」，較修正前同條所定「犯最重本
    刑為三年以下有期徒刑以下之刑之罪，而受六月以有期徒刑或拘役之宣告，因身
    體、教育、職業、或家庭之關係，執行顯有困難者，得以一元以上三元以下折算
    一日，易科罰金」之內容，顯然為有利於被告。本件被告既係犯最重本刑為五年
    以下有期徒刑之故買贓物罪，且僅論處被告有期徒刑四月，揆諸前揭所述，本件
    自有修正後刑法第四十一條第一項規定之適用。爰併諭知如易科罰金以三百元折
    算一日之折算標準。
三對檢察官其餘起訴之判斷
  (一)公訴意旨另以：被告乙○○除前開二輛機車外，尚有向丁○○另行購買懸掛牌照
    號碼分別為ＥＧＨ─一六七號、ＳＤＧ─一五八號、ＧＬＩ─三七九號之三部同
    屬贓物之機車，因認被告此部分行為亦成立上述之故買贓物罪云云。
  (二)按犯罪事實應依證據認定之，無證據不得推定其犯罪事實。又不能證明被告犯罪
    者，應諭知無罪之判決，刑事訴訟法第一百五十四條、第三百零一條第一項定有
    明文。所謂證據，係指足以認定被告確有犯罪行為之積極證據而言，該項證據自
    須適合於被告犯罪事實之認定，始得採為斷罪資料，最高法院二十九年上字第三
    一○五號著有判例。如未能發現相當證據，或證據不足以證明，自不能以推測或
    擬制之方法，以為裁判基判礎。且認定犯罪事實所憑之證據，無論為直接證據或
    間接證據，其為訴訟上之證明，須於通常一般之人均不致於有所懷疑，而得確信
    其為真實之程度者，始得據之為有罪之認定，倘其證明尚未達到此一程度，而有
    合理性懷疑存在時，即無從為有罪之確信，此亦有最高法院四十年台上字第八十
    六號、七十六年台上字第四九八六號判例可資參照。
  (三)經質之被告乙○○，固亦不諱言渠所經營之上開機車行，於上述時間確有經警查
    獲上該ＥＧＨ─一六七號、ＳＤＧ─一五八號、ＧＬＩ─三七九號之三部機車，
    惟仍堅決否認有何故買贓車之行為，其所持辯解同前，即：伊不知所購買者為贓
    車，伊是向丁○○合法買入的云云。經查：本件公訴人所以認被告尚有此部分犯
    行，無非係依丁○○於警訊中之供述，以及各該機車乃竊取後經過改換車殼及引
    擎蓋，並換上報廢車之牌照改裝而成，其改裝之痕跡至為明顯，而被告又自承經
    營機車行生意已有十年，被告實難就上開機車係贓物之情諉為不知等情，資為論
    據。惟查：
    １經本院向基隆市警察局第四分局函查：上開機車究係經由何一失竊贓車拼裝而
      成，據該分局於九十一年六月一日以基警分四刑字第○九一○○一九二七一號
      函覆稱：ＧＬＩ─三七九號機車，經鈴木機車公司到場鑑驗，無法鑑驗出該
      車是否曾遭改裝；ＥＧＨ─一六七號機車，經多次通知山葉機車公司協助鑑
      驗，惟該公司均無派員協助，致無法確認該車是否曾遭改裝，此有該分局前開
      函文附於本院審理卷可稽。是依該函所示，上述ＥＧＨ─一六七號及ＧＬＩ─
      三七九號兩機車，迄仍未經證明確有經改裝，且亦無何證據可證係與他人失竊
      之車輛攸關，是已難遽謂該二機車必係贓車。
    ２另關於牌照號碼ＳＤＧ─一五八號機車，雖據上開基隆市警察局第四分局函復
      ：已由車主甲○○領回，然據甲○○表示：其失竊機車之日期為八十九年七月
      十六日，乃依被告所言，渠向丁○○買入該機車之日期係在八十八年十一月間
      ，然則，甲○○所失竊之機車是否即為被告向丁○○所買受之同一部機車，即
      屬不無疑義。況甲○○經本院多次合法傳喚既不到庭，且又別無積極證據足認
      該機車確係吳某所失竊，吾人自亦不能僅憑丁○○前於警訊中之片面之詞，即
      率謂該ＳＤＧ─一五八號機車確為甲○○遭竊之贓車。
    ３由上查證，上述ＥＧＨ─一六七號、ＳＤＧ─一五八號、ＧＬＩ─三七九號之
      三部機車，既均不能證明為贓車，被告即無成立故買贓物罪餘地。揆諸前揭規
      定，此部分本應判決被告無罪，惟因公訴人認此部分與前開已起訴論罪部分，
      有連續犯之裁判上一罪關係，本院爰不另為無罪判決之諭知。
四適用之法律
  (一)刑事訴訟法第二百九十九條第一項。
  (二)刑法第三百四十九條第二項、第五十六條、第四十一條第一項前段、第二條第一
    項。
  (三)罰金罰鍰提高標準條例第一條前段、第二條。
本案經檢察官葉志飛到庭執行職務
中      華      民      國    九十一    年      八      月      六      日
                              臺灣板橋地方法院刑事第五庭
                                  法    官  余來炎
右正本證明與原本無異。
如不服本判決，應於判決送達後十日內向本院提出上訴狀 (應附繕本) ，上訴於
臺灣高等法院。
                                  書 記 官  白俊傑
中      華      民      國    九十一    年      八      月      六      日
附錄本案論罪科刑法條全文
刑法第三百四十九條
收受贓物者，處三年以下有期徒刑、拘役或五百元以下罰金。
搬運、寄藏、故買贓物或為擔保者，處五年以下有期徒刑、拘役或科或併科一千元以
下罰金。
因贓物變得之財物，以贓物論。
